【裁判字號】    98,易,694
【裁判日期】    981203
【裁判案由】    詐欺
【裁判全文】
臺灣高雄地方法院刑事判決               98年度易字第694號
公  訴  人  臺灣高雄地方法院檢察署檢察官
被      告  乙○○
                    （現於高雄戒治所強制戒治中）
上列被告因詐欺案件，經檢察官提起公訴（98年度偵字第15423
號），本院判決如下：
    主  文
乙○○幫助犯詐欺取財罪，累犯，處有期徒刑參月，如易科罰金
，以新臺幣壹仟元折算壹日。
    事  實
一、乙○○前因偽造文書案件，經本院以92年訴緝字第118 號判
    處有期徒刑1 年4 月確定；又因搶奪案件，經本院以92年訴
    字第2138號判處有期徒刑1 年6 月確定；再因竊盜案件，經
    本院分別以93年簡字第1641號、93年簡字第6431號均判處有
    期徒刑6 月確定；上開各罪經本院以93年聲字第3430號定其
    應執行刑為有期徒刑3 年5 月，復經本院以96年聲減字第17
    82號就竊盜罪之部份減為有期徒刑3 月，而於96年7 月13日
    縮短刑期假釋出監，於96年10月6 日保護管束期滿執行完畢
    。詎仍不知悔改，明知申請帳戶、金融卡使用係輕而易舉之
    事，一般人無故收集他人金融帳戶、提款卡使用之行徑常與
    財產犯罪之需要密切相關，且能預見該帳戶有遭他人利用作
    為詐騙工具之可能，竟仍不違其本意，而基於幫助詐騙集團
    向他人詐取財物之犯意，於民國96年11月1 日至12月12日間
    某日，將其前向台北富邦商業銀行鳳山分行開設之帳號0000
    00000000之帳戶之存摺、提款卡及密碼，在高雄市○○路與
    建江路口某超商前交付予真實姓名年籍不詳、自稱「阿慧」
    之詐騙集團成年女性成員使用。嗣該真實姓名年籍不詳、自
    稱「阿慧」之詐騙集團成年女性成員於取得上開帳戶之提款
    卡及密碼後，即與所屬詐騙集團成員共同基於意圖為自己不
    法所有之犯意聯絡，於96年12月12日10時20分去電甲○○，
    佯稱其遭電視購物台設定分期轉帳，需依指示至提款機操作
    以免遭扣款，致甲○○不疑有他而陷於錯誤，而於同日19時
    44分至20時2 分，在臺南縣永康市○○路856 號台北富邦銀
    行永康分行之自動存款機分別存入3 萬元、2 萬9000元、3
    萬元、1 萬1000元、共計10萬元至乙○○前開帳戶內，旋遭
    詐騙集團成員將款項提領一空。嗣因甲○○發覺有異，報警
    處理，始悉上情。
二、案經高雄縣政府警察局報告臺灣高雄地方法院檢察署檢察官
    偵查起訴。
    理  由
一、按被告以外之人於審判外之陳述，雖不符刑事訴訟法第159
    條之1 至之4 等4 條之規定，而經當事人於審判程序同意作
    為證據，法院審酌該言詞陳述或書面陳述作成時之情況，認
    為適當者，亦得為證據；又當事人、代理人或辯護人於法院
    調查證據時，知有刑事訴訟法第159 條第1 項不得為證據之
    情形，而未於言詞辯論終結前聲明異議者，視為有前項之同
    意，同法第159 條之5 定有明文。本案下列所引用之供述及
    非供述證據，業經本院依法踐行調查證據程序，公訴人、被
    告均不爭執各該證據之證據能力，且迄本院言詞辯論終結前
    未就上開證據之證據能力聲明異議，又查無依法應排除其證
    據能力之情形，是後述所引用證據之證據能力均無疑義，依
    法自有證據能力，均得作為本案證據，先予敘明。
二、上開犯罪事實，業據被告坦承不諱（見本院易字卷第50頁背
    面至第52頁正面），核與被害人甲○○於警詢中所指述之情
    節相符，復有台北富邦銀行ATM 交易明細表4 紙、被告上開
    帳戶之基本資料表、印鑑卡、金融卡申請書暨約定書、存摺
    掛失申請書、撤銷掛失通知申請書、各類存款歷史對帳單等
    在卷可稽。又按刑法上之故意，可分為直接故意與不確定故
    意（間接故意），所謂「不確定故意」，係指行為人對於構
    成犯罪之事實，預見其發生而其發生並不違背其本意者，刑
    法第13條第2 項定有明文。而金融機構帳戶係個人理財之重
    要工具，為個人財產、信用之重要表徵，可預見將自己名義
    開設之金融機構帳戶之提款卡及密碼交付他人使用，有供作
    財產犯罪用途之可能，而犯罪者取得他人存摺之目的在於取
    得贓款及掩飾犯行不易遭人追查，此為一般人依其社會經驗
    所得知，應為被告所明知，是被告上揭行為係基於縱有人持
    其存款帳戶作為詐騙之犯罪工具，亦不違其本意之幫助犯意
    甚明。綜上，足認被告自白與事實相符，被告犯行，洵堪認
    定，應依法論科。
三、按刑法上之幫助犯，係對於犯罪與正犯有共同之認識，而以
    幫助之意思，對於正犯資以助力，而未參與實施犯罪之行為
    者而言（最高法院75年度台上字第1509號、84年度台上字第
    5998號、88年度台上字第1270號判決參照）；是以如未參與
    實施犯罪構成要件之行為，且係出於幫助之意思提供助力，
    即屬幫助犯，而非共同正犯。本案被告提供其銀行帳戶之提
    款卡及密碼等物，供詐欺集團詐欺取財匯款使用，其雖未參
    與詐欺取財之行為，然顯係以幫助之意思，參與詐欺取財構
    成要件以外之行為，為幫助犯，核被告所為，係犯刑法第30
    條第1 項、第339 條第1 項之幫助詐欺取財罪，依刑法第30
    條第2 項規定，按正犯之刑減輕之。又被告有如事實欄所述
    之前科，有台灣高等法院被告前案紀錄表在卷可查，是其前
    受有期徒刑執行完畢後，5 年內故意再犯本件法定刑為有期
    徒刑以上刑之罪，為累犯，應依刑法第47條第1 項規定加重
    其刑。爰審酌被告本身雖未實際參與詐欺取財犯行，但其提
    供帳戶供不法犯罪集團使用，不僅造成執法機關不易查緝犯
    罪行為人，危害社會治安，助長社會犯罪風氣，更造成被害
    人求償上之困難，所為甚有不該，惟本件詐欺集團之詐騙手
    法係經媒體多次報導之老舊詐騙手法，被害人僅稍加注意保
    護自己之財產，即可毫不費力地避免受騙，然被害人竟仍未
    加注意而受騙，顯見被害人本身就其受騙亦有重大疏忽，及
    被告犯後坦承犯行，而有悔意等一切情狀，量處如主文所示
    之刑，並諭知易科罰金之折算標準。
據上論斷，依刑事訴訟法第299 條第1 項前段，刑法第30條第1
項前段、第2 項、第339 條第1 項、第47條第1 項、第41條第1
項前段，刑法施行法第1條之1，判決如主文。
本案經檢察官黃齡慧到庭執行職務。
中    華    民    國    98    年    12    月    3     日
                  刑事第二庭    審判長法  官  吳進寶
                                      法  官  李昆南
                                      法  官  施盈志
以上正本證明與原本無異。
如不服本判決應於收受送達後10日內向本院提出上訴書狀，並應
敘述具體理由；如未敘述上訴理由者，應於上訴期間屆滿後20日
內向本院補提理由書（均須按他造當事人之人數附繕本）「切勿
逕送上級法院」。
中    華    民    國    98    年    12    月    3     日
                                      書記官  林雅婷
附錄本判決論罪之法條：
刑法第339條
（普通詐欺罪）
意圖為自己或第三人不法之所有，以詐術使人將本人或第三人之
物交付者，處5年以下有期徒刑、拘役或科或併科1千元以下罰金
。
以前項方法得財產上不法之利益或使第三人得之者，亦同。
前二項之未遂犯罰之。


司法院資訊處製作；財團法人民間司法改革基金會備份。
